臺灣板橋地方法院刑事判決　　　　　　　　93年度自字第27號
自　訴　人　甲○○
自訴代理人　湯明亮　律師
被　　　告　丁○○
選任辯護人　莫詒文　律師
　　　　　　許良宇　律師
上列被告因毀損等案件，經自訴人提起自訴，本院判決如下：
    主  文
丁○○無罪
    理  由
一、自訴意旨略以：自訴人甲○○於民國90年10月1 日與被告丁○○為負責人之厚生化學工業股份有限公司（下稱厚生公司
    ）簽訂停車場委託經營管理契約，約定由自訴人承租厚生公
    司所有坐落臺北縣板橋市○○路○ 段277 號、279 號「香丘
    停車場」，租期自同年9 月5 日起（實際起租日為同年10月
    1 日）至91年9 月4 日止，計12個月，屆期未再另定書面租
    約，即繼續承租，並按月繳納租金。雙方契約雖載稱月租為
    新台幣（下同）10萬元，但嗣經協調，扣除自訴人承租前之
    案外人劉登真承租期間，已向案外人廖建銘收取停車費之每
    月租金2 萬元，及因自訴人籌設停車場墊付收費亭等費用48
    5796元，雙方亦同意再按月扣抵2 萬元，是自訴人每月實應
    繳付之租金為6 萬元，詎被告竟無故於同年11月26日指派厚
    生公司總務人員己○○對上開停車場予以斷電，並雇用吊車
    ，於停車場左右2 側設置路障，翌日復以路障封閉停車場入
    口，阻礙停車場作業及車輛進出，繼於同年12月25日剷除自
    訴人在停車場上設置之崗亭，毀損自訴人所有照相機1 台、
    行動電話1 支、印時鐘1 個、電壺1 支、電扇1 支、日光燈
    1 盞、壓克力牌6 個、打洞器1 個、辦公桌1 張、書架1 個
    、收費收據60本、鋁板（自訴狀誤載為鉛板）告示牌1 個及
    計算機1 台等，是認被告涉有刑法第304 條強制罪嫌及同法
    第354 條毀損罪嫌等語。
二、程序方面：
  (一)按犯罪之被害人始得提起自訴，刑事訴訟法第319 條第1 項
    前段規定甚明。而所稱之犯罪被害人，以因犯罪而直接被害
    之人為限，於財產法益被侵害時，必須其財產之所有權人，
    或對於該財產有事實上管領力之人，因他人之犯罪行為，其
    管領權受有侵害時，始能認為直接被害人，若非直接被害人
    ，縱以被害人自居，仍不得提起自訴，最高法院91年度台上
    字第7299號判決意旨可資參照。
  (二)查被告自承其經營之厚生公司確與以自訴人為名義之相對人
    簽訂前述停車場委託經營管理契約書，並有該契約書附卷可
    稽，故此部分堪信為真實。被告雖辯稱該契約係周成乾出面
    簽訂，然此並不影響自訴人為該契約之當事人。按稱委任者
    ，謂當事人約定，一方委託他方處理事務，他方允為處理之
    契約，民法第528 條定有明文。又同法第547 條規定：「報
    酬縱未約定，如依習慣或依委任事務之性質，應給與報酬者
    ，受任人得請求報酬。」是以，受任人固非當然受有報酬，
    但委任人委無反向受任人請求報酬餘地，此由該規定反面解
    釋即明。次按，稱租賃者，謂
    當事人約定，一方以物租與他方使用收益，他方支付租金之
    契約，同法第421 條第1 項定義綦明。茲觀諸上開契約第4
    條規定，自訴人經營管理前述停車場，須按月付費予厚生公
    司，又依同契約第3 條第1 款、第2 款規定，須免費為厚生
    公司員工及訪客管理停車，暨維護該停車場環境，足徵該經
    營管理契約應係民法委任暨租賃契約之混合契約。準此，自
    訴人與厚生公司間之法律關係，應依其性質，分別類推適用
    民法委任及租賃之相關規定。
  (三)按民法第451 條規定，租賃期限屆滿後，承租人仍為租賃物
    之使用收益，而出租人不即表示反對之意思者，視為以不定
    期限繼續契約。查系爭契約約定之經營管理期限自90年9 月
    5 日起至91年9 月4 日止，有該契約第2 條約定可考。而自
    訴人迄91年12月25日，自訴人仍繼續經營該停車場使用收益
    ，業經證人丙○○即原該停車場管理員、己○○證述在卷（
    參見本院卷第210 頁、第181 頁至第182 頁），厚生公司仍
    按月收受自訴人之票據付款，復有銀行匯款單附卷可查，被
    告亦不否認。又厚生公司於91年12月17日雖寄發板橋海山郵
    局第509 號存證信函予自訴人，但該函並未主張終止契約，
    有函存卷得憑。基此，類推適用民法第451 條規定，至91年
    12 月25 日止，上開契約尚繼續存在。
  (四)再者，被告對於厚生公司應於自訴人付款中扣抵該停車場開
    辦費乙情，並不否認，且有該停車場開辦費用明細表存卷堪
    佐（參見本院卷第112 頁）。該扣抵項目，並非自訴人處理
    厚生公司委任事務所收取之物品，自訴人自無應類推適用民
    法第541 條第1 項交付厚生公司之餘地，甚且，經類推適用
    同法第546 條第1 項之規定，厚生公司本應償還該開辦費用
    。復承上所述，雙方契約關係至91年12月25日止既尚存續，
    是以，姑不論自訴人就其主張受毀損之物有無所有權，其對
    於與厚生公司約定以付費抵充之開辦物品，暨其主張於停車
    場崗亭內之財物，既有管領權能，則其提起本件自訴自屬合
    法。
三、實體方面：
  (一)按犯罪事實應依證據認定之，無證據不得認定犯罪事實，刑
    事訴訟法第154 條第2 項定有明文。又認定不利於被告之事
    實，須依積極證據，茍積極證據不足為不利於被告事實之認
    定時，即應為有利於被告之認定，更不必有何有利之證據；
    且刑事訴訟法上所謂認定犯罪事實之積極證據，係指適合於
    被告犯罪事實之認定之積極證據而言，雖不以直接證據為限
    ，間接證據亦包括在內，然而無論直接或間接證據，其為訴
    訟上之證明，須於通常一般之人均不致有所懷疑，而得確信
    其為真實之程度者，始得據為有罪之認定，倘其證明尚未達
    到此一程度，而有合理之懷疑存在時，自不能以推測或擬制
    之方法，以為有罪裁判之基礎，最高法院著有30年上字第81
    6 號、29年上字第3105號、76年台上字第4986號、40年台上
    字第86號等判例意旨均可資參照，合先指明。
  (二)被告堅詞否認有自訴人指訴之犯行，並辯稱：厚生公司於91
    年11月26日對該停車場斷電及設置路障，係為鋪設該處柏油
    之故，然未阻絕停車場之出入，自訴人仍繼續經營業務，是
    被告既無實施強制罪之犯意，且無與該犯罪構成要件該當之
    行為，另厚生公司之業務係採分層負責，系爭事務非須由渠
    指示，況厚生公司已由自訴人付費中，以每月2 萬元扣抵自
    訴人開辦停車場之物品支出，且於92年9 份扣抵完畢，故開
    辦費用明細表所列物品之所有權業屬厚生公司所有，因契約
    原本約定期間已屆，自訴人復未繳足應付費金額，於催告無
    效後，厚生公司總務人員乃派員拆除固定崗亭之螺絲，將崗
    亭暨其內之日光燈、桌椅等物，移置厚生公司倉庫中，並無
    毀損情事，又自訴人未能證明上述以外物品為其所有，且確
    係置於前開崗亭中，亦不能遽指被告加以毀損等語。
  (三)查91年11月26日厚生公司為鋪設柏油，以整理停車場場地，
    故放置阻絕設施，而非擺置路障，車輛仍得出入，停車場繼
    續正常營運，而整地時，因調度問題曾發生跳電現象，為顧
    及安全，乃於該日下班期間，人車出入較不頻繁時，將停車
    場之電源開關關閉，因停車場尚有其他出入口可供通行，故
    不影響停車場之經營等事實，已據證人己○○於本院審理時
    證述明確（參見本院卷第181 頁至第182 頁、第186 頁）。
    又斯時，停車場上阻絕設施之設置情狀，係如在卷之被證3
    、被證4 照片所示，並有如被證4 、被證5 自訴人張貼之告
    示（參見本院卷第71頁至第73頁）乙情，亦經證人己○○於
    本院中結證屬實（參見本院卷第186 頁、第189 頁），自訴
    代理人復無異詞。茲依被證3 所示，該處確留有足資人員通
    行之縫隙。又觀之被證4 照片，該停車場雖仍見有阻絕設施
    ，但復有「中山球館停車場入口」暨箭頭符號之大型指示看
    板，亦可佐證證人己○○所陳，厚生公司雖設置阻絕設施，
    惟該處仍有其他出入口，不影響停車場營運等詞，要非虛捏
    。其次，細覾被證5 所揭自訴人以停車場負責人為名義所為
    之告示，載明其「本人承租厚生公司之香丘停車場多年，現
    因租賃關係仍繼續存在中，近來該公司放置『路障』，阻礙
    車輛進出，諸多不便‧‧‧臺端如願繼續租用停車位，繳納
    租金時，請存入原設在中國信託商業銀行板橋分公司帳戶甲○○帳號‧‧‧」等語，顯見自訴人經營之系爭停車場，並
    未因厚生公司之「路障」，而無法行使其經營權，充其量，
    祗造成停車場利用者之「諸多不便」爾爾。準此，證人丙○○即自訴人聘僱之停車場管理員於94年1 月19日本院審理中
    原稱：停車場因設置路障，車輛無法進入，故無法營業云云
    （參見本院卷第209 頁），恐與事實未洽；至伊旋即改證稱
    ，該處雖有路障，但仍有一出入口可資盡出，只是出入不方
    便，故客戶較少乙情（參見本院卷第210 頁），始符當時情
    狀。
  (四)誠如證人己○○之結證，厚生公司於該處置放阻絕設施，及
    於下班期間，暫時切斷電源，係為順利敷設柏油，並維護他
    人生命、身體之安全，是該公司員工此番作為，難謂有強制
    罪之犯意可言，而此瑣事，厚生公司既設有總務之職，要無
    上及由公司負責人即被告躬親指示之必要，是自訴人指訴被
    告涉犯刑法第第304 條強制罪嫌，顯與事實不合。
  (五)次查，厚生公司於91年12月25日由公司總務己○○委請戊○○遷動停車場上收費崗亭，戊○○復請乙○○協助乙事，雖
    證人己○○、戊○○、乙○○就是日何時動工，證述非全然
    一致，但勾稽其等於本院93年12月1 日審理期日中，對於施
    工經過大要之結證，並無重大齟齬，又事迄本院上述審理期
    日，將屆2 年，且衡諸此事，原與戊○○、乙○○無涉，乙○○純係出於幫助友人戊○○，並未獲得任何報酬（參見本
    院卷第165 頁），復不認識被告（參見本院卷第167 頁），
    是無迴護被告之必要，另就此事不關己之陳年往事細節，記
    憶非深，核與經驗法則無悖，故前述瑕疵，均不影響其等證
    詞之可信性。
  (六)證人戊○○於本院審理時證稱，伊除上述崗亭外，未見自訴
    人所稱之物品等語（參見本院卷第170 頁），惟據證人乙○○結證所憶，崗亭內尚有搖晃且破爛如垃圾之桌子1 張（參
    見本院卷第162 頁、第167 頁），而證人己○○則證稱，搬
    動之物品包括崗亭之進出口柵門及塑膠製文書櫃1 個（參見
    本院卷第184 頁），至證人丙○○則證述，崗亭內有印時鐘
    、計算機、電風扇、日光燈、收費簿等物（參見本院卷第
    209 頁），彼等所證不一。然縱若前開物品均存於上揭崗亭
    中，但勾稽證人乙○○所證：伊將地面上固定崗亭之螺絲鬆
    開後，將整座崗亭搬入厚生公司倉庫中，崗亭移動後，未受
    有任何損害等語（參見本院卷第162 頁、第164 頁），證人
    戊○○所證：伊請乙○○以機械，並以人力協助推車，將崗
    亭運至厚生公司指定之倉庫內，並崗亭未受損害，伊僅搬動
    崗亭拆下之玻璃乙情（參見本院卷第169 頁、第170 頁、第
    172 頁、第175 頁），及證人己○○所證：將崗亭之螺絲鬆
    掉後搬動，目前尚可使用乙節（參見本卷第184 頁），前述
    物品均未受損害，可資認定。自訴人執稱，已遭損壞云云，
    並無提出積極之證據予以證明，所訴乏據可陳。
  (七)除上述證人陳及之物品外，自訴人指訴遭毀損之照相機1 台
    、行動電話1 支、電壺1 支、壓克力牌6 個、鋁板告示牌 1
    個、打洞器1 個等，除壓克力牌、鋁板告示牌及打動器分別
    提出免用統一發票收據3 紙及估價單1 張外（參見本院卷13
    3 頁至第135 頁、第139 頁），其餘物品，並未提出任何可
    資本院查證之證據，以證明自訴人尚有所有或管領照相機 1
    台、行動電話1 支、電壺1 支之事實；另亦無證據可證，前
    開物品於厚生公司遷動收費崗亭時，確係置於崗亭內。況該
    崗亭於收費員下班後，係處無人看管狀態，是證人丙○○無
    法知悉何人搬遷崗亭（參見本院卷第210 頁），則自訴人竟
    敢貿然將價值偏屬貴重之照相機、行動電話隨意置於該亭內
    ，尤難想像。
  (八)末查，證人己○○再三證陳，厚生公司係基於自訴人不按契
    約載明之金額付款，故伊本於公司總務權責，予以「收回」
    收費崗亭，祗於事後向被告稟告（參見本院卷第179 頁），
    職此，己○○自無毀損之主觀犯意可言。承此，被告對於己○○實施之移置行為時，尤無任何知與欲可言。準上以言，
    當不得對被告以刑法第354 條毀損罪相繩。
四、承上各情，本件自訴人空言指摘被告涉犯強制罪及毀損罪嫌
    ，而乏據可憑，自不足證明被告確有自訴人指訴之犯行，而
    本院復查無其他積極證據足資證明被告有其他犯罪事實，揆
    諸首開刑事訴訟法之規定及說明，應認不能證明被告犯罪，
    故應為被告無罪判決之諭知。
據上論斷，應依刑事訴訟法第343 條、第301 條第1 項，判決如
主文。
中　　華　　民　　國　　94　　年　　2 　　月　　2 　　日
                  刑事第十七庭  審判長法官    林海祥
                                      法官    汪怡君
                                      法官    朱敏賢
以上正本證明與原本無異
如不服本判決應於送達後10日內向本院提出上訴狀
                                      書記官　方蟾苓
中　　華　　民　　國　　94　　年　　2 　　月　　2 　　日
